最高法院刑事判決　　　　　　　　　　　　　　　八十七年度台上字第三九九九號
　　上　訴　人　甲○○
　　選任辯護人　湯阿根律師
　　　　　　　　劉啟輝律師
　　　　　　　　李昌明律師
　　上　訴　人　乙○○
　　選任辯護人　李慶雄律師
　　　　　　　　黃郁芬律師
　　　　　　　　郭宜芳律師
右上訴人因違反水土保持法案件，不服台灣高等法院高雄分院，中華民國八十六年三
月二十七日第二審更審判決（八十七年度上更(一)字第三九號，起訴案號：台灣高雄地
方法院檢察署八十四年度偵字第二八四八號），提起上訴，本院判決如左：
    主  文
原判決撤銷，發回台灣高等法院高雄分院。
    理  由
本件原判決認定上訴人曾犯偽造文書罪，經台灣高雄地方法院判處有期徒刑三月確定
，於民國八十一年三月十六日執行完畢。猶不知悔改，竟自八十四年一月二十四日上
午起，僱請與其有犯意聯絡之上訴人乙○○，以挖土機為工具，未經同意擅自在高雄
縣燕巢鄉○○段一八三之一六號（起訴書誤載為同段一八三之二五號）高雄縣政府所
有之公有山坡地內，不依水土保持技術規範實施水土保持之處理與維護，開挖該山坡
地如原判決附圖所示Ａ面積○‧○八一○公頃、Ｂ面積○‧二八○五公頃，而從事採
取土石約長度十七‧七公尺，寬三‧六五公尺、深度三公尺，致生水土流失。旋經國
立高雄工商專科學校總務主任潘煌會同高雄縣政府人員及警方於同年月二十六日上
午十時四十分許，當場查獲，並扣押乙○○所有挖土機乙輛等情。因而撤銷第一審諭
知上訴人二人無罪之判決，改判論處上訴人甲○○、乙○○共同在公有山坡地內，未
經同意擅自不依水土保持技術規範實施水土保持之處理與維護，從事土石開挖，致生
水土流失之罪刑（甲○○為累犯），固非無見。
惟查：(一)科刑之判決書，須將認定之犯罪事實詳記於事實欄，然後於理由內逐一說明
其憑以認定之證據，使事實與理由兩相一致，方為合法，倘事實欄已有及，而理由
內未加說明，是為理由不備。查水土保持法第三十二條第一項之罪，須致生水土流失
或毀損水土保持之處理與維護設施者，始能成立。原判決事實認定上訴人甲○○僱用
基於共同犯意之上訴人乙○○駕挖土機，在高雄縣政府所有該公有山坡地內，開挖該
山坡地如原判決附圖所示Ａ面積○‧○八一○公頃、Ｂ面積○‧二八○五公頃，而從
事採取土石約長度十七‧七公尺、寬三‧六五公尺，深度三公尺，致生水土流失等情
。惟對上訴人二人於該公有土地內開挖結果，致生水土流失之事實，未於理由內說明
其認定之依據，自屬理由不備。(二)原判決認定上訴人等在上開土地開挖係從事採取砂
石。然據上訴人等否認其為採取土石，辯稱：僅為除草而已，至於所挖坑洞則為原有
蓄水之用，非上訴人所挖掘等語。原審前審勘驗筆錄亦載：「１月份所挖掘土地部
分有坪台，有部分有土堆，是被告（指上訴人）所不需要的土堆。告訴人稱坪台是約
從二層樓高之土地挖掘的」等情。究竟上訴人等係為土石之採取﹖抑為其他之開發利
用﹖尚欠明確，原判決未予審認明白，亦有未洽。上訴意旨均指摘原判決為不當，非
無理由，應認仍有撤銷發回更審之原因。
據上論結，應依刑事訴訟法第三百九十七條、第四百零一條，判決如主文。
中      華      民      國    八十七    年     十一     月     二十六   日
                              最高法院刑事第九庭
                                  審判長法官  吳  雄  銘
                                        法官  池  啟  明
                                        法官  石  木  欽
                                        法官  王  憲  義
                                        法官  李  伯  道
      右正本證明與原本無異
                                              書  記  官
中      華      民      國    八十七    年     十二     月      三      日
